【裁判字號】    94,上重更(一),69
【裁判日期】    950621
【裁判案由】    毒品危害防制條例等
【裁判全文】
臺灣高等法院刑事判決            94年度上重更(一)字第69號
上  訴  人
即  被  告  丁○○
選任辯護人  紀亙彥  律師
上  訴  人
即  被  告  甲○○
                      押)
            戊○○
                      巷36號.
上列二人共同
指定辯護人  本院公設辯護人  乙○○
上列上訴人因毒品危害防制條例等案件，不服臺灣桃園地方法院
93年度重訴字第57號，中華民國94年5月27日第一審判決（起訴
案號：臺灣桃園地方法院檢察署93年度偵字第10188號），提起
上訴，本院判決後，經最高法院發回更審，本院判決如下：
    主  文
原判決關於丁○○、戊○○、甲○○部分撤銷。
丁○○、戊○○、甲○○共同運輸第一級毒品，丁○○處有期徒
刑拾伍年；戊○○、甲○○各處有期徒刑拾參年。
扣案如附表所示海洛因均沒收銷燬之，束腹帶壹條、泳褲壹件、
手提電腦貳臺、電腦袋貳個、毒品外包裝、透明塑膠袋、鋁箔紙
均沒收。
    事  實
一、丁○○、甲○○、戊○○、柯富元 (業經本院前審判決有罪
    確定)、丙○○（另案由台灣桃園地方法院審理中）及在泰
    國接應、姓名、年籍不詳、綽號「阿福」之臺籍成年男子（
    下稱阿福），均明知海洛因係毒品危害防制條例第2條第2項
    第1款規定之第一級毒品，亦係行政院依據懲治走私條例第2
    條第4項之「公告管制物品項目及其數額」甲類第4款之管制
    進出口物品，依法不得持有、運輸或私運進口。丁○○、甲○○、戊○○、柯富元、丙○○5人一同於93年6月18日搭機
    至泰國曼谷，再轉機至泰國清萊旅遊，由丙○○安排住宿於
    泰緬邊境之金城酒店。在泰國清萊期間，丁○○、丙○○與
    「阿福」乃共同基於利用甲○○、戊○○、柯富元赴泰國旅
    遊之機會以利誘方式為渠等私運海洛因進入臺灣地區。93年
    6月25日中午某時，丙○○、「阿福」即以攜帶海洛因入境
    成功，每塊海洛因磚可得新臺幣（下同）30萬元報酬，回臺
    後向丁○○拿錢之情，利誘柯富元為渠攜帶海洛因回臺，柯
    富元因失業又積欠銀行債務，且想償還丁○○為其支付機票
    、旅費人情而應允之。另丙○○亦以夾藏有海洛因之手提電
    腦攜帶入台後可得5千元利誘戊○○、甲○○，戊○○、甲○○均明知手提電腦內夾藏有海洛因仍應允之。丁○○、丙○○及「阿福」乃分別與柯富元、甲○○、戊○○共同基於
    私運海洛因入境臺灣之犯意聯絡，於93年6月27日早上某時
    ，丙○○偕同「阿福」及另名不詳姓名男子到飯店柯富元房
    間內，由「阿福」以附表編號一所示方法將海洛因磚2塊以
    束腹帶綁於柯富元腹部上，再穿上內褲及泳褲固定之，另丙○○及其女友（姓名年籍不詳，無證據證明有犯意聯絡）在
    清萊機場分別交給甲○○、戊○○各1臺夾藏海洛因之手提
    電腦後，丁○○、甲○○、戊○○、柯富元、丙○○5人隨
    即搭機至泰國曼谷，欲轉機返臺，惟因無機位，乃在曼谷住
    宿1晚，丙○○將柯富元身上之海洛因磚卸下，並將甲○○
    、戊○○攜帶之手提電腦拿回保管，再於翌日即93年6月28
    日前往機場搭機前在飯店內將海洛因磚2塊以同樣方法綁於
    柯富元身上，並交還手提電腦給甲○○、戊○○攜帶，於該
    日中午1時30分許，從泰國曼谷搭機飛往桃園中正國際機場
    ，以此方式自泰國私運管制物品第1級毒品海洛因進入臺灣
    。嗣於當日晚間7時30分許，丁○○一行5人在桃園中正國際
    機場入境時，因丁○○、甲○○、丙○○分別被航警局及調
    查局列為注檢「注意檢查」對象，5人均被攔下檢查而為警
    當場查獲，並在柯富元身上扣得以束腹帶綑綁，內褲及泳褲
    固定之毒品海洛英淨重677.99公克（包裝重30.25公克），
    在甲○○所攜帶電腦內查扣毒品海洛英淨重895.28公克（包
    裝重43.28公克）、戊○○所攜帶電腦內海洛因淨重804.54
    公克（包裝重224.56公克）等如附表所示之物。
二、案經內政部警政署航空警察局移送臺灣桃園地方法院檢察署
    檢察官偵查起訴。
    理  由
一、訊據被告丁○○、戊○○、甲○○，固均坦承於93年6月18
    日與柯富元、丙○○共5人一同搭機到泰國，於93年6月28日
    再同自泰國返回臺灣，回臺時柯富元身上綁縛海洛因磚2塊
    、甲○○、戊○○攜帶之手提電腦內被查獲夾藏海洛因之事
    實，惟均矢口否認有何私運毒品海洛因之犯行，被告甲○○
    、戊○○辯稱：電腦是受不詳女子及丙○○所託攜帶回台，
    不知電腦內藏有毒品海洛因云云；被告丁○○辯稱：未與被
    告柯富元、甲○○、戊○○共同運輸毒品，不知甲○○、戊○○有攜帶毒品，雖知柯富元有攜帶毒品，惟事先有叫柯富
    元不要帶云云。
二、本件被告丁○○、甲○○、戊○○、與柯富元、丙○○於93
    年6月18日一同搭機前往泰國清萊，於93年6月27日早上柯富
    元身上綁海洛因磚2塊（如附表編號一），甲○○、戊○○
    各攜帶1部夾藏海洛因之手提電腦（如附表編號二、三），
    自泰國清萊搭機至曼谷欲搭機返回臺灣，因無機位，乃在曼
    谷停留住宿1天，於93年6月28日中午1時30分許，自泰國一
    同搭乘中華航空公司CI694號班機返回臺灣，於入境時為警
    查獲如附表所示第1級毒品海洛因等事實，業據被告丁○○
    、戊○○、甲○○及共同被告柯富元於偵審中供承不諱，並
    經證人即查獲之航警局員警許光明於原審證述明確（見原審
    卷一第86至90頁），且有毒品初步鑑驗報告單3紙、臺北關
    稅局扣押貨物運工具收據暨搜索筆錄3紙、旅客入出境記錄
    查詢表4紙、中正機場入出境服務站檢查通知單3紙、查獲之
    現場照片10張在卷可憑。而被告甲○○、戊○○與共同被告
    柯富元夾帶入境之白色粉末經法務部調查局鑑定結果，均檢
    出含有第1級第6項毒品海洛因之成分（純度、重量如附表所
    示），亦有該局93年7月22日調科壹字第080007923號、第
    000000000號、第000000000號鑑定通知書3紙在卷足稽。此
    外，復有如附表所示供被告私藏夾帶俾運輸毒品所用之束腹
    帶、泳褲、手提電腦、電腦袋等扣案足佐。被告甲○○、戊○○與共同被告柯富元自泰國之泰緬邊境地區運輸進入臺灣
    地區之物品為第1級毒品海洛因，堪予認定。
三、被告丁○○與共同被告柯富元、丙○○、「阿福」間有犯意
    聯絡及行為分擔：
(一)本件緣於丁○○邀約柯富元到泰國旅遊，且由丁○○支付機
    票、旅費之事實，業經被告丁○○、柯富元坦承在卷。而在
    泰國接應之「阿福」係丁○○的朋友，經丁○○介紹認識柯
    富元，於93年6月25日晚在清萊市要去餐廳吃飯時，阿福詢
    問柯富元要不要私運海洛因回臺賺外快，如果成功的話，1
    塊海洛因磚報酬30萬元，柯富元詢問丁○○意見後於93年6
    月26日應允同意，阿福並告知成功入境後毒品交給丁○○，
    向丁○○收取報酬。嗣於93年6月27日早上9時許，丙○○帶
    阿福及另名姓名年籍不詳之男子，在清萊飯店房間內，由阿
    福以事先準備好之束複、泳褲，將海洛因綁於柯富元腹部後
    ，自清萊搭機至曼谷欲轉機回臺，因無機位，而在曼谷住宿
    1晚，當晚，丙○○將海洛因自柯富元身上卸取下來保管，
    於翌日（28日）早上再由丙○○將海洛因2塊綁於柯富元身
    上，2次由丙○○在柯富元身上綁海洛因時，丁○○均在場
    看，且未加阻止，亦未說話等情，業據共同被告柯富元於警
    詢、偵查、原審羈押訊問及審理中供證明確（見93年度偵字
    第10188號卷（下稱偵卷）第21至23、95頁、93年度聲羈字
    第384號卷第4至5頁、原審卷二第105至125頁）。共同被告
    柯富元於原審93年12月31日審理時更證稱：「是回來的前兩
    天，丙○○跑來在我們要去吃飯的路上，說要帶海洛因」、
    「在泰國聊天的時候，丙○○得知我有跟銀行借了幾十萬，
    後來硬要我帶海洛因，他說要我跟丁○○拿30萬元，我可以
    去清償銀行」等語，再參以93年6月27日早上，係由丙○○
    與「阿福」同到柯富元房間幫柯富元綁海洛因之情，足見丙○○與「阿福」係在泰國期間始共同利誘柯富元攜帶海洛因
    入台。而被告丁○○既邀約、招待柯富元同赴泰國，再由丙○○、「阿福」誘以重酬利誘柯富元私運海洛因回臺，「阿
    福」並明白告訴柯富元，成功入境後將毒品交給丁○○，丁○○會把錢給柯富元，丙○○亦告知柯富元向丁○○拿錢，
    且丙○○、「阿福」幫柯富元綁毒品時丁○○亦在場，並未
    阻止等情以觀，足證被告丁○○、丙○○、「阿福」3人在
    泰國期間有謀議利誘柯富元私運海洛因回臺，因之4人間就
    私運海洛因回台之犯行有犯意聯絡與行為分擔。
(二)被告丁○○雖辯稱出國前有跟柯富元講去玩的，沒有要帶海
    洛因，有叫柯富元不要帶云云，惟查：
１、共同被告柯富元前往泰國之機票、食宿費用，均由被告丁○○支付，已如前述，又被告丁○○於警詢中亦自承與柯富元
    僅認識約1個月，核與柯富元於警詢中所稱認識1個多月，不
    算深交等語相符（見93年6月29日警詢筆錄），則被告丁○○與柯富元既僅認識1個月，又非深交，卻邀約柯富元同赴
    泰國，並支付柯富元機票、食宿之全部費用，顯非無端，而
    另有目的。
２、共同被告柯富元於警詢時固稱：「於6月17日他到我家載我
    後於車上他有向我說；『這次出國你當去玩就好』，意思是
    叫我這次去泰國玩就好，不用幫人家帶東西（指海洛因）回
    來」等語（見偵卷第21頁背面、原審卷二第168頁警詢筆錄
    錄音譯文）；再於原審羈押訊問時稱：「因我沒有工作，丁○○要我跟他去泰國玩，他出錢，並告訴我說當作去玩，不
    要想太多，是否要帶毒品回來，我可以自己決定」等語（見
    原審聲羈字第384號卷第8頁），致無從據以判斷被告丁○○
    與柯富元在前往泰國旅遊之前，在台灣業已達成自泰國攜帶
    海洛因毒品入台之謀議，惟衡情，苟被告丁○○係單純招待
    柯富元至泰國旅遊，自無庸為上開告知，被告丁○○此舉無
    非事先透露訊息讓柯富元到達泰國後有猶豫考慮空間，而自
    願參與運輸海洛因，且事實上，在泰國期間，亦確有經由丙○○、「阿福」等人來利誘柯富元攜帶海洛因入台，並得到
    柯富元之應允，足以顯示被告丁○○此行所以邀約招待柯富
    元赴泰國旅遊之目的，乃利用在泰國期間能利誘柯富元並負
    責看管柯富元攜帶毒品回臺。是共同被告柯富元上開供詞，
    雖不足以證明被告丁○○與柯富元在台灣已達成攜帶毒品入
    台之謀議，但仍難據為排除被告丁○○與丙○○、「阿福」
    等人在泰國期間利誘柯富元攜帶毒品入台之證據。
３、又共同被告柯富元於原審羈押訊問時，當詢及丁○○有無幫
    忙勸你運毒品回來時？固答稱：「黃在旁邊看，阿富（應為
    「阿福」之音誤）勸我」等語（見原審93聲羈字第384號卷
    第8頁）；於原審93年8月27日訊問時稱：「當初丙○○的朋
    友才跟我提帶毒品的事，我不敢一口回絕他，所以我就問丁○○，丁○○要我自己決定」等語（見原審卷一第28頁），
    然在泰國期間，被告丁○○雖未由其直接利誘柯富元攜帶毒
    品入台，但觀之被告丁○○於丙○○、「阿福」幫柯富元綁
    毒品時，亦在旁觀看，並無阻止之行為，且當丙○○、「阿
    福」利誘柯富元攜帶毒品入台時，柯富元尚且須徵詢丁○○
    意見，「阿福」並明白告訴柯富元，成功入境後將毒品交給
    丁○○，丁○○會把錢給柯富元，丙○○亦告知柯富元向丁○○拿錢，柯富元最後乃應允攜帶毒品入台等情，顯見被告
    丁○○與丙○○、「阿福」在泰國期間事前應已謀議並利誘
    柯富元攜帶毒品入台，而推由丙○○、「阿福」向柯富元為
    利誘行為，否則丙○○、「阿福」豈會囑附柯富元攜帶毒品
    入境台灣後交予被告丁○○，並向丁○○領取報酬？被告丁○○與同案被告丙○○於本院更審中均否認在泰國期間有謀
    議及利誘柯富元攜帶毒品入台，被告丁○○更辯稱其有叫柯
    富元不要帶毒品云云，顯係卸責之詞，而被告柯富元稱丁○○有說不要帶等語，亦係附和迴護丁○○之詞，均無可採取
    ，被告丁○○與丙○○、「阿福」、柯富元間顯有共同運輸
    海洛因入境之犯意聯絡及行為分擔甚明。
(三)共同被告柯富元雖辯稱其係遭脅迫云云，惟查：
１、共同被告柯富元在泰國清萊市時，即自願同意以1塊海洛因
    磚30萬元之報酬私運海洛因回台之事實，業據柯富元於警詢
    供述：「是綽號『阿富』（應為『阿福』之音誤）於93年6
    月25日傍晚在清萊市我們6人（指被告4人、丙○○、加上阿
    福1人）要去餐廳吃飯時，阿福向我搭肩問我要不要私運海
    洛因回台賺外快，如果成功的話1塊海洛因磚報酬台幣30萬
    元，我就跟他說我考慮看看及問丁○○意見；隔天26日中午
    我們又一起吃飯時我就答應他為他們私運海洛因回台，阿福
    就交代我於私運毒品入境後將毒品交給丁○○，並向其收取
    報酬台幣60萬元」等語明確（見偵卷第22頁）。由上開供詞
    可見被告柯富元係自願私運海洛因回臺。
２、共同被告柯富元嗣於原審準備程序及審理中，雖改稱伊遭丙○○持槍脅迫時，丁○○在場有看到，且當時適逢其母柯林
    素貞打電話給伊，伊有向其母求救云云（見原審卷一第136
    頁調查證據聲請狀），然查：
  (1)柯富元所供於93年6月27伊受丙○○、「阿福」及另名姓名
    年籍不詳之男子持槍脅迫，始攜帶海洛因回臺，整個過程丁○○都有看到云云乙節（見原審卷一第122頁93年9月15日準
    備程序筆錄），被告丁○○於原審先則否認其事，聲稱「沒
    有看到」等語（見原審93年10月6日準備程序筆錄、原審卷
    一第192頁），雖被告丁○○嗣於原審94年5月13日審理時改
    稱「門一打開就被架走，我也不知道他們是為了攜帶毒品」
    ，又稱「我有問他，他說是為了女孩子的事情」等語（見原
    審94年5月13日審理筆錄），然與共同被告柯富元所稱持槍
    脅迫攜帶毒品之情不符，且談論女子之事，依常情何須將丁○○架走，丁○○所稱「門一開即被架走」，顯係因柯富元
    已經翻供對丁○○犯行部分為有利陳述而附和柯富元所述「
    遭架走」之詞，此部分自不足採。
  (2)柯富元所供稱伊遭脅迫時，剛好其母打電話給伊，伊有向其
    母求救乙節，雖然柯富元之母柯林素貞於原審到庭證稱於93
    年6月27日下午5時許有打電話，柯富元有求救，說有人拿槍
    要他做犯法的事云云。然查依柯富元所述其遭丙○○持槍脅
    迫之時間係93年6月27日早上在清萊的飯店房間內要出發搭
    機回臺前，為柯富元要否攜帶回臺發生爭執，由與丙○○同
    至柯富元房間之「阿福」或姓名年籍不詳之男子持槍脅迫，
    柯富元因害怕始同意，而由「阿福」將海洛因綁於柯富元身
    上，並即搭機至曼谷（見原審卷二第116頁），然查柯富元
    之母打電話之時間為93年6月27日下午5時38分33秒，有通聯
    紀錄1紙在卷可稽（見原審卷一第218頁），與柯富元所稱受
    脅迫之時間是在當日上午並不相符，且同案被告丙○○於本
    院更審中作證時亦否認有持槍脅迫柯富元等情，則柯福元上
    開供詞難以採信，其嗣後所改稱遭丙○○脅迫時適其母打電
    話來，與其母通電話時有求救云云，顯故意與其母通話時間
    相呼應，而證人柯林素貞所為附和迴護柯富元之證詞，亦無
    可採。
３、又依柯富元所述，其除在丙○○第1次詢問是否攜帶海洛因
    回台賺外快時，有告知丁○○外，並未再問丁○○關於帶海
    洛因及給付30萬元之事，亦未再向丁○○提及丙○○持槍脅
    迫之事（見原審卷93年12月31日審理筆錄）。惟私運海洛因
    回臺灣是何等嚴重之事，若果柯富元遭丙○○及「阿福」持
    槍脅迫攜帶毒品回臺，豈有不告知丁○○、向丁○○抱怨或
    請丁○○處理之理？且運輸回台後，海洛因要交付何人，能
    否取得報酬此等重要事項，柯富元竟未向丁○○求證詢問，
    可見柯富元稱遭威脅始身不由己始同意運毒云云，並非實情
    。
４、次查被告丁○○、甲○○、戊○○、柯富元與丙○○共5人
    在桃園中正機場入境時均被攔下檢查，苟被告柯富元真被丙○○持槍脅迫運毒入境，則於被攔下檢查時，依常情應即主
    動告知係受同行之丙○○脅迫，然柯富元不僅未立即指證丙○○並表明係遭脅迫，始運輸海洛因之事實，反向負責檢查
    之航警局人員許光明謊稱其係前往清邁談水的生意，且於被
    查獲海洛因之後，於臺北關稅局詢問本案毒品私貨是何人在
    何地委託攜帶來台等情時，柯富元竟供稱：海洛因是自己在
    泰國美塞向一名叫作阿信的男子以臺幣54萬元購得等語，此
    有證人許光明之證詞及柯富元於臺北關稅局之筆錄在卷可憑
    （見原審卷二第88頁、偵卷第37頁），足見被告柯富元在返
    臺被查獲之第一時間內，根本未提及任何遭受脅迫之情。何
    況被告柯富元所稱其於93年6月27日受脅迫時併遭毆打等語
    ，卻未見柯富元身上有任何受傷之處，有柯富元被查獲之照
    片2張在卷可參（偵卷第34頁），足見柯富元所稱受脅迫乙
    節，並非事實。
５、綜上所述，顯見共同被告柯富元係受利誘而自願私運海洛因
    回臺，其所稱受脅迫而運毒品入境云云，顯係卸責之詞，並
    不足採。
五、被告丁○○、甲○○、戊○○、丙○○、「阿福」間就走私
    運輸毒品之犯行有犯意之聯絡及行為分擔：
(一)被告甲○○、戊○○係受「阿福」之邀與丁○○一同到泰國
    ，並由丁○○代支付機票、食宿費用：
１、本件緣於戊○○受在泰國之友人「阿福」之邀赴泰國，戊○○乃邀約甲○○同行，被告丁○○自「阿福」處知悉戊○○
    、甲○○受邀前往泰國，乃約戊○○、甲○○一同到泰國，
    且由丁○○代為支付機票、食宿費用等情，業據被告甲○○
    、戊○○於偵查中、原審羈押訊問、原審93年8月27日訊問
    筆錄、94年2月2日審理時供述明確（見偵卷第96頁、原審93
    年聲羈字第384號卷第5頁、原審卷一第34、124頁、原審94
    年2月2日審理筆錄）。雖被告丁○○就有關其與甲○○、戊○○2人究竟如何搭線遠赴泰國經過情形，所供略有出入，
    或稱是在泰國有兩個朋友阿福、阿雄，其中1人的朋友或弟
    弟來找伊後另外跟他們約的，但要伊順便載他們一起去」等
    語（原審卷一第53頁）；或稱兩個泰國的朋友跟伊聯絡，叫
    伊帶甲○○跟戊○○一起去泰國；或稱是戊○○、甲○○他
    們聯絡阿福的；或稱是戊○○之友人「紅龜」託伊帶戊○○
    、甲○○到泰國（惟戊○○否認有「紅龜」之朋友）等語，
    有各次筆錄在卷可憑（偵卷第98頁、原審卷一第53、192頁
    、94年5月13日審理筆錄）。然觀乎被告丁○○歷次供詞縱
    略有出入，但均可知被告甲○○、戊○○乃因阿福之故，輾
    轉與被告丁○○同行赴泰國，並由被告丁○○先代墊付被告
    甲○○、戊○○之機票、費用。
２、又依共同被告柯富元供稱綽號「阿福」者是丁○○介紹認識
    ，且丙○○與「阿福」是利誘柯富元攜帶海洛因回臺及交付
    海洛因之人，及由「阿福」幫柯富元綁海洛因於身上等情，
    再參以被告柯富元於本院審理時以證人身分仍結證稱毒品係
    丙○○及「阿福」交給伊等語不諱（見本院前審94年9月29
    日審判筆錄）。足見「阿福」應確有其人，且「阿福」應即
    係在泰國供應毒品之毒販。至於被告丁○○一行5人抵泰國
    時，被告丁○○於警詢稱是阿勇至泰國機場接機云云，惟為
    共同被告柯富元否認並稱無人接機，是丙○○安排（見原審
    卷137、138頁），是有無「阿勇」、「阿雄」、「阿信」之
    人本極有可疑，是尚難認所謂「阿勇」、「阿雄」、「阿信
    」、「紅龜」等人與被告等人有犯意聯絡。
３、關於柯富元、甲○○、戊○○前往泰國之機票食宿費用究係
    何人支付乙節？經查：被告柯富元、甲○○、戊○○三人於
    偵查及原審羈押訊問時均一致供稱渠等赴泰國之旅費均係被
    告丁○○支付（見偵查卷第96、97頁、原審聲請羈押卷第5
    頁）。雖被告丁○○於原審93年8月27日訊問時供稱「就是
    到我家來的那個人（他叫阿林）拿7萬元給我，讓我去幫他
    們（指甲○○、戊○○）辦的」、「阿福他們有安排房間給
    我們住」（見原審卷一第57頁）。於原審94年5月13日審理
    時供稱「柯富元的機票是我幫他出的，其他人是他們拿錢給
    我買機票」、「他們每人拿2萬元給我」、「住宿費用是他
    們自己支付」、「甲○○及戊○○的機票錢是我先支付，我
    先拿一條鑲鑽的金項鍊去典當7萬多元。」、「阿煌出國之
    前就拿兩萬元給我，但是在他還沒有拿給我之前，我就先拿
    金項鍊去典當支付。」、「我在臺灣只拿到紅龜的兩萬，到
    泰國之後阿福再給我兩萬泰銖。」云云，其各次陳述前後不
    一，互為矛盾。而被告甲○○於原審93年8 月27日訊問時則
    改稱：「是我一個朋友（我不知道他的名字）幫我買機票，
    旅費是我自己付的」等語（見原審卷一第34 頁），惟查若
    有朋友幫甲○○買機票，甲○○豈有不知之理，且丁○○既
    坦承先幫甲○○、戊○○買機票，甲○○所稱不知道買機票
    者名字，顯不合理，其欲隱匿與丁○○間關係之情甚明。再
    參以被告甲○○於原審94年5月13日審理前從未提及有「阿
    明」之人，惟於原審94年5月13日審理時卻又改稱「我出國
    前有拿2萬元給阿明，因為他跟丁○○認識，我請阿明把錢
    拿給丁○○」等語，所辯顯係附和丁○○於該日所稱「其他
    人是他們拿錢給我買機票」、「他們每人拿2萬元給我」之
    詞，核不足採。又被告戊○○於原審93年8月27日訊問時先
    則稱「食宿是丁○○支付的，機票是我們1人出1萬3千元請
    丁○○幫忙買的。1萬3千元還沒有給丁○○」等語（見原審
    卷一第47頁）。於原審94年2月2日審理時改稱機票是阿南仔
    先付，於原審94年5月13日審理時又改稱丁○○先墊，阿煌
    會幫忙先付給丁○○云云，前後供述不一，先稱係「阿南」
    ，後又稱「阿煌」，顯均係臨庭附和丁○○所為杜撰之詞，
    無足採信。
４、綜上被告丁○○、甲○○、戊○○所述，歷次供述前後不一
    ，顯見渠三人臨訟訊問時互相附和，以致於每次供述不一，
    人名綽號更前後不同，足見3人上揭供述不實，無足可採。
    被告柯富元、甲○○、戊○○三人於偵查及原審羈押訊問時
    所供稱渠等赴泰國之旅費均係被告丁○○支付等情，應與實
    情相符。
(二)次查被告戊○○所攜帶之手提電腦係丙○○於93年6月27日
    上午在清萊機場交付，被告甲○○之手提電腦則是丙○○之
    女友（姓名年籍不詳）在清萊機場交付，到泰國曼谷因無機
    位被告4人及丙○○再停留1晚，丙○○即將戊○○、甲○○
    之手提電腦均拿回丙○○與丁○○同住之房間內，於翌日（
    28日）早上再拿出交給戊○○等情，業據被告戊○○於原審
    94年5月13日審理時供述明確。被告甲○○雖稱93年6月28日
    在曼谷飯店是由同一女子交付電腦，惟93年6月27日無機位
    返臺，丙○○即將甲○○及戊○○之手提電腦拿回自己房間
    保管，而該日丙○○與丁○○同住一房，並無何女子，且丁○○稱有看到丙○○拿該2個本案扣案之電腦包包出來（見
    原審94年5月13日審理筆錄），另又無人看見有何女子將電
    腦交付甲○○，是28日甲○○攜帶之電腦應係由丙○○交付
    無誤。再依被告戊○○所述，93年6月27日交付甲○○手提
    電腦之女子是丙○○在泰國之女友，在清萊該女子並未上飛
    機，而被告等在曼谷因無機位搭機不成後，甲○○亦將該手
    提電腦交給丙○○拿回保管，顯見該女子在清萊機場僅係幫
    丙○○拿給甲○○攜帶而已，並無證據證明該女子亦係共犯
    ，而甲○○亦明知該手提電腦為丙○○所交付攜帶甚明。
(三)又查被告等與丙○○於93年6月18日同行前往泰國時，並未
    見丙○○攜帶手提電腦等情，為被告戊○○供承在卷（見原
    審卷二第185頁），又丙○○交付甲○○、戊○○之本案扣
    案電腦2臺，為舊型電腦，時下已很少人在使用，亦經證人
    許光明證述在卷（見原審卷二第89頁），衡情丙○○自不可
    能自泰國買該2臺舊電腦回臺。且按一般常情，若果受人之
    託攜帶行李入境，而被查獲夾藏違禁物時，必據實以告該行
    李係受何人之託攜帶，不會隱匿。本件甲○○、戊○○攜帶
    之手提電腦為丙○○所交付，且丙○○亦同機返臺，已如前
    述，然為警查獲時，被告甲○○、戊○○竟未指證丙○○，
    且均誆稱係受陌生人委託攜帶，再者被告戊○○於警詢、偵
    查中均供稱伊是要到泰國買毒品自己吸食用、在泰國期間有
    將海洛因攙入香煙內施用等語（見偵查卷第69、70頁），顯
    見其對海洛因有所認識，且其在警詢所稱帶毒品供自己施用
    之說詞乃事先即行編好預為查獲時避免株連他人之託詞。
(四)被告甲○○雖辯稱其從事木工（見原審卷一第37頁），都要
    工作才能生活，沒什麼積蓄，因做工領不到錢才想要出國玩
    ，並非欲走私毒品云云（見原審卷二94年2月2日審理筆錄）
    ，然查被告甲○○於93年度本件案發前之上半年已有出國2
    次紀錄（含本次共3次），且時間密集，分別於93 年4月22
    日出國，93年5月1日回臺，93年5月26日再與蔡慶章同行到
    緬甸，93年6月5日回臺，而蔡慶章於93年6月5日回臺時被查
    獲於行李箱內夾藏海洛因磚4塊（毛重1556公克），航警局
    因發現與蔡慶章同行之甲○○十分可疑，因而將甲○○列為
    重要關係人而嚴密列管，且本件因甲○○、丁○○、丙○○
    同被列為「注檢」對象而查獲等情，亦有甲○○入出境紀錄
    查詢表、內政部警政署航空警察局航警刑字第0930025513號
    函暨查獲本件走私毒品案件警員洪文貴之偵破緣由報告書（
    見偵查卷第59頁、原審卷一第108頁）在卷可憑。按毒梟允
    以報酬並招待國人到泰國旅遊，於返國之際，在身上或攜帶
    之物件夾藏私運海洛因入境之情形，經常見諸於報章媒體導
    所報導，況被告甲○○甫與蔡慶章同行到緬甸，回臺時蔡慶
    章因於行李中夾帶海洛因入境被查獲，既有上開事件，則被
    告甲○○對於在攜帶物件中夾藏毒品入境之事不可能不知，
    自無可能如其所言僅貪圖5000元報酬而受他人之託攜帶不明
    行李回臺。且被告甲○○既知所攜帶之手提電腦係同行之丙○○所交付攜帶，竟於為警查獲時不指證丙○○，反稱係在
    曼谷機場受一陌生女子委託交付，因見該女子行李太多拿不
    動，又手抱小孩，心軟才幫她拿電腦，該女子允給5000元報
    酬等語（原審卷一94年2月2日審理筆錄），顯見其刻意隱匿
    犯行，所為前開辯解為卸責之詞，亦不足採。
(五)共同被告柯富元於警詢時已供承：「事先知道丁○○載他們
    2人（指甲○○、戊○○）去泰國是要幫他私運海洛因回台
    ，因為在載他們兩人之前在車上丁○○有跟我說過，他要叫
    他們2個幫他帶東西（指海洛因）回台」等語（見93年偵字
    第10188號卷第21頁背面）。再被告丁○○於93年6月17日先
    載到柯富元後，在車上對柯富元說「這次出國當去玩就好，
    不用幫人家帶東西回來（偵卷第21頁背面、原審卷二16 8頁
    警詢錄音譯文）。上開柯富元警詢中所述內容，並經原審勘
    驗警詢錄音內容無誤。雖共同被告柯富元於原審94年5月13
    日審理時改稱因為被丙○○綁上毒品之後，憎恨丁○○，才
    會在第2次警詢時說丁○○在車上有說要叫戊○○和甲○○
    去泰國帶毒品回來，實則不然等語，然縱依柯富元所稱脅迫
    伊之人係丙○○，而攜帶海洛因回臺係受利誘而自願為之，
    則被告柯富元並無恨丁○○、誣陷丁○○之理，從而柯富元
    辯稱因恨丁○○才在警詢中為此陳述云云，顯係事後迴護丁○○之詞，無足可採。基上，被告丁○○在赴泰國之前與「
    阿福」間顯已有利用在泰國期間利誘戊○○、甲○○攜帶毒
    品入台之計劃，否則豈有願為被告戊○○、甲○○代支付機
    票、食宿費用，並預為告知柯富元將託戊○○、甲○○攜帶
    毒品入台？
(六)又查被告甲○○、戊○○係受「阿福」之邀與被告丁○○一
    同到泰國，並由被告丁○○代支付機票款、食宿費用，且由
    丁○○購買機票等情，已如前述，而丁○○、柯富元、甲○○、戊○○、丙○○5人於93年6月18日一起自臺灣搭機到泰
    國曼谷，再轉機到清萊，住宿於泰、緬邊境之金城飯店，在
    泰國期間之全部食宿、登機交通等事宜，均由丙○○安排，
    亦經丁○○供述「我是訂到泰國的機票，泰國的行程是丙○○帶我們走的」等語明確（見原審94年5月13日筆錄），核
    與共同被告柯富元所述丙○○負責5個人全部登機、住房事
    宜相符（見原審卷二第137頁93年12月31日審理筆錄），而
    在泰國8、9天，除1、2天到美斯樂遊玩外，其餘時間均在飯
    店或飯店附近閒逛，除用餐外，被告等人賦閒飯店居多，為
    柯富元、甲○○、戊○○供承在卷，顯見被告等此次泰國之
    行並非如甲○○、戊○○所言純為旅遊。又泰國、緬甸邊境
    地區，為毒品產地及毒梟輸出海洛因之要地，而丁○○及丙○○帶柯富元、甲○○、戊○○到毒品輸出要地之清萊，並
    於93年6月27日取得毒品後隨即返臺，顯見此行目的是利用
    柯富元、戊○○、甲○○等人赴泰旅遊之際利誘其等自泰國
    私運海洛因回臺，則共同被告柯富元所稱丁○○說甲○○、
    戊○○是要幫丁○○帶海洛因回臺等情，堪信為真實，被告
    甲○○、戊○○自亦明知其等所攜帶之手提電腦內應夾藏有
    海洛因甚明。
(七)綜合上情，本件被告甲○○、戊○○既係受「阿福」之邀而
    由被告丁○○帶同到泰國與「阿福」見面，且由丁○○購買
    機票辦理出國手續，並由丙○○負責在泰國行程，及將取得
    之海洛因夾藏於電腦內分別交付甲○○、戊○○攜帶回臺。
    而依前所述，丙○○與「阿福」在本件運毒案中乃係基於主
    導地位，丙○○於本院更審中以證人身分接受詰問時全盤否
    認有參與本件運毒行為，而圖卸其刑責，乃屬人之常情，並
    不影響本案事實之認定，是被告丁○○、甲○○、戊○○與
    丙○○、阿福有共同自泰國運輸海洛因入境之犯意聯絡及行
    為分擔之事實，堪以認定。
六、末按本件自共同被告柯富元身上查扣之白色磚狀物品及自被
    告甲○○、戊○○攜帶之手提電腦內扣案之白色粉狀或塊狀
    物品，已經法務部調查局鑑驗均含第1級第6項海洛因成分，
    有法務部調查局鑑定通知書3紙在卷可稽，其重量、純度均
    詳如附表所載，該海洛因是否同一產地製造或同一批製造，
    不影響被告等人共同運輸毒品入境之犯行，丁○○之辯護人
    請求將扣案海洛因再次送驗以確定扣案之海洛因是否同一產
    地製造或同一批製造，核無必要。又本件事證已斟明確，辯
    護人聲請對被告測謊亦無必要，均併予敘明。
七、按海洛因屬於毒品危害防制條例第2條第2項所列之第1 級毒
    品，且經行政院公告為「甲類第4 款之管制進出口物品」。
    被告丁○○、甲○○、戊○○未經許可，擅自將行政院公告
    管制之第1級毒品海洛因自國外私運進入我國國境，均係犯
    毒品危害防制條例第4條第1項之運輸第1級毒品罪及懲治走
    私條例第2條第1項之私運管制物品進口罪。渠等非法持有第
    1級毒品海洛因之低度行為為運輸毒品之高度行為所吸收，
    均不另論罪。被告丁○○、甲○○、戊○○與丙○○、「阿
    福」間，及被告丁○○與柯富元 (已判決確定)、丙○○、
    「阿福」間，均互有犯意聯絡及行為分擔，均為共同正犯，
    起訴書犯罪事實僅認被告4人有共同正犯關係，自有未合，
    附此敘明。被告丁○○、甲○○、戊○○所犯前開2罪名，
    乃以一行為而同時觸犯之，為想像競合犯，應依刑法第55條
    規定，從較重之運輸第1級毒品罪處斷。查本件運毒案之主
    犯應係丙○○與「阿福」，已如前述，被告丁○○、戊○○
    、甲○○應僅係代為找尋運毒者或運毒者，其等因一時貪圖
    小利而夾帶走私毒品入境，惟尚未獲取利益即被查獲，犯罪
    後亦供述部分犯行，其等犯罪之情狀堪以憫恕，在客觀上足
    以引起一般同情，認為即予宣告法定低度刑期猶嫌過重，爰
    依刑法第59條之規定減輕其刑。至被告戊○○辯稱伊已供出
    毒品上手丙○○，應依法減輕其刑云云，惟查，毒品危害防
    制條例17條規定得以寬減其刑，係指犯同法第4條等罪，供
    出毒品來源，因而破獲者而言，本件被告戊○○與丙○○係
    屬運送毒品之共同正犯，而非被告戊○○所稱提供毒品之上
    手，應與該條得減輕其刑規定不合，附此敘明。
八、原審認被告丁○○、戊○○、甲○○等罪證明確，予以論罪
    科刑，固非無見，惟查：(一)本件運毒之謀議應係在泰國期
    間，已如前述，並無證據證明在赴泰國之前在台灣已達成運
    送毒品之犯意聯絡，原判決認定被告等在台灣時已達成運毒
    入台之謀議，尚嫌無據；(二)毒品危害防制條例第19條第1
    項關於沒收之規定，係採義務沒收主義。故凡犯同條例第4
    條至第9條、第12條、第13 條或第14條第1項、第2項之罪者
    ，其供犯罪所用之物或因犯罪所得之財物，均應諭知沒收，
    法院無審酌之餘地。而毒品之外包裝有防止毒品裸露、逸出
    及潮濕之功用，並便於攜帶及運輸，其係供運輸毒品所用之
    物，至為顯然。原判決關於扣案如附表所示之束複帶1條、
    泳褲1件、手提電腦2臺、電腦袋2個以及第1級毒品海洛因之
    外包裝、透明塑膠袋、鋁箔紙等，竟未依上開規定宣告沒收
    ，而依刑法第38條第1項第2款之規定宣告沒收，自有適用法
    則不當之違誤。而主文就毒品之外包裝、透明塑膠袋、鋁箔
    紙等，亦漏未宣告沒收。被告等3人提起上訴，仍執陳詞否
    認犯罪，固無理由，惟因原判決此部分既有不當，爰由本院
    將原判決該部分撤銷改判。爰審酌被告丁○○為本件運輸毒
    品案代為尋找運毒者，被告甲○○、戊○○僅係受邀參與，
    而私運之海洛因數量達2公斤多，如流入市面，加速毒品氾
    濫，對國人身體健康、社會安寧秩序產生之危害至鉅等情狀
    ，分別量處如主文第2項所示之刑。
九、按基於共同犯罪行為，應由共犯各負全部責任之理論，從而
    被告等私運回臺如附表所示之海洛因，均屬第1 級毒品，應
    依毒品危害防制條例第18條第1 項前段規定，宣告沒收銷燬
    之。至於扣案如附表所示束腹帶1條、泳褲1 件、手提電腦2
    臺、電腦袋2 個係共犯「阿福」、丙○○交付被告私藏夾帶
    俾運送海洛因之物品，其餘如附表所示第1 級毒品海洛因之
    外包裝、透明塑膠袋、鋁箔紙係用於包裹毒品，防止毒品漏
    逸、潮濕，以便於攜帶運輸，為供運輸毒品所用之物，均依
    毒品危害防制條例第19條第1項之規定宣告沒收。又被告甲○○、戊○○攜帶海洛因回臺亦未成功入境，無證據證明已
    收取報酬，爰不予宣告沒收。
據上論斷，應依刑事訴訟法第369條第1項前段、第364條、第299
條第1項前段，毒品危害防制條例第4條第1項、第18條第1項前段
、第19條第1項，懲治走私條例第2條第1項、第11條、刑法第11
條前段、第28條、第55條、第59條，判決如主文。
本案經檢察官侯千姬到庭執行職務。
中    華    民    國    95    年    6     月    21    日
                  刑事第十四庭  審判長法  官  蘇隆惠
                                      法  官  林秀鳳
                                      法  官  林瑞斌
以上正本證明與原本無異。
如不服本判決，應於收受送達後十日內向本院提出上訴書狀，其
未敘述上訴之理由者並得於提起上訴後十日內向本院補提理由書
（均須按他造當事人之人數附繕本）。
                                      書記官  顧哲瑜
中    華    民    國    95    年    6     月    23    日
附錄本案論罪科刑法條全文：
毒品危害防制條例第4條第1項
製造、運輸、販賣第1 級毒品者，處死刑或無期徒刑；處無期徒
刑者，得併科新臺幣1000萬元以下罰金。
附表
┌──┬───┬────────┬────────┬──────┐
│編號│攜帶人│  方    式      │   海洛因重量   │其他扣案物品│
├──┼───┼────────┼────────┼──────┤
│一  │柯富元│內褲外穿泳褲，將│淨重677.99公克  │束腹帶1條   │
│    │      │海洛因二塊置於內│純度78.61%      │泳褲1件     │
│    │      │褲與泳褲間，再以│純質淨重532.97公│            │
│    │      │束複帶固定綁於小│        克      │            │
│    │      │腹部            │包裝重30.25公克 │            │          ││          │
├──┼───┼────────┼────────┼──────┤
│二  │甲○○│以透明塑膠袋包裝│淨重895.28公克  │手提電腦1 台│
│    │      │再包覆鋁箔紙，置│純度77.66%      │  電腦袋1 個│
│    │      │於電腦夾層中    │純質淨重695.27公│            │
│    │      │                │        克      │            │
│    │      │                │包裝重43.28公克 │            │
├──┼───┼────────┼────────┼──────┤
│三  │戊○○│以透明塑膠袋包裝│淨重804.54公克  │手提電腦1 台│
│    │      │再包覆鋁箔紙，置│純度76.82%      │  電腦袋1 個│
│    │      │於電腦夾層及電腦│純質淨重618.05公│            │
│    │      │提袋夾層中      │        克      │            │
│    │      │                │包裝重224.56公克│            │            │          │
└──┴───┴────────┴────────┴──────┘


司法院資訊處製作；財團法人民間司法改革基金會備份。
